臺北高等行政法院判決
                                      100年度簡字第148號
原      告　空軍防空砲兵第九五一旅
代　表　人　游仁明（旅長）住同上
訴訟代理人　王亞婷
被      告　王典宏
上列當事人間返還公法上不當得利事件，原告提起行政訴訟，本
院判決如下：
    主  文
被告應給付原告新臺幣貳仟壹佰伍拾陸元，及自民國九十九年一
月三十日起至清償日止，按週年利率百分之五計算之利息。
原告其餘之訴駁回。
訴訟費用由被告負擔。
　　事實及理由
一、程序事項：
    本件因屬關於公法上財產關係之訴訟，其涉訟標的之金額為
    新臺幣（下同）2,156 元，係在40萬元以下，依行政訴訟法
    第229 條第1 項第3 款規定，應適用簡易程序，本院並依同
    法第233 條第1 項規定，不經言詞辯論，逕行裁判。
二、事實概要：
    被告原係原告所屬第○營第○連○○，其於服役期間之民國
    （下同）98年6 月20日因病停役，致溢領98年6 月20日起至
    同年月30日計11日之薪餉2,156 元，經原告催討仍未返還，
    原告遂提起本件行政訴訟。
三、本件原告主張：
    被告經空軍防空砲兵指揮部98年6 月12日空防砲人字第0980
    006679號令核定自98年6 月20日起因病停役生效，致溢領98
    年6 月份11天（6 月20日至6 月30日）薪餉2,156 元，被告
    拒不繳回，經追討，迄今仍拒不清償等情。並聲明求為判決
    被告應給付原告2,156 元，及自98年6 月20日起至清償日止
    ，按週年利率百分之五計算之利息。
四、被告部分：被告經合法通知，並未具狀答辯。
五、本院之判斷：
　(一)按「現役軍人之待遇，分本俸（薪額）、加給，均以月計之
    。服現役未滿整月者，按實際服役日數覈實計支待遇；其每
    日計發金額，以當月全月待遇總額除以該月全月之日數計算
    。但死亡當月發給之待遇，不予追繳。」軍人待遇條例第3
    條定有明文。次按在公法領域發生財產變動，一方無法律上
    原因受有利益，致他方受有損害，即構成公法上不當得利，
    本於依法行政原則，不合法之財產變動應予回復，受有損害
    之他方對受有利益之一方，即有不當得利返還請求權。（最
    高行政法院97年度判字第688 號判決參照）
  (二)查被告原係服役於原告所屬第○營第○連之○○，經空軍防
    空砲兵指揮部98年6 月12日空防砲人字第0980006679號令核
    定自98年6 月20日因病停役生效，致溢領98年6 月20 日 起
    至30日計11日之薪餉2,156 元之事實，有原告98年7 月31日
    、98年9 月1 日、98年9 月28日條箋、空軍防空砲兵指揮部
    行政公佈欄公告申請表、空軍防空砲兵指揮部98年7 月22日
    空防砲人字第0980008390號令、98年8 月26日空防砲人字第
    0980009742號令、98年9 月23日空防砲人字第0980010839號
    令、98年7 月22日空防砲人字第0980008390 號 令、空軍防
    空砲兵第六三一營98年9 月1 日空陸參壹字第0980001300號
    書函、99年1 月12日空陸參壹字第0990000076 號 書函及其
    送達證書等件影本附卷可稽（見本院卷第10-23 頁），自堪
    信為真實。從而，原告依公法上不當得利之法律關係請求返
    還被告上開期間溢領之薪餉2,156 元，洵屬有據，應予准許
    。
  (三)又按「行政契約，本法未規定者，準用民法相關之規定。」
    行政程序法第149條定有明文。依民法第229條規定：「給付
    有確定期限者，債務人自期限屆滿時起，負遲延責任。給付
    無確定期限者，債務人於債權人得請求給付時，經其催告而
    未為給付，自受催告時起，負遲延責任。其經債權人起訴而
    送達訴狀，或依督促程序送達支付命令，或為其他相類之行
    為者，與催告有同一之效力。前項催告定有期限者，債務人
    自期限屆滿時起負遲延責任。」同法第233條第1項前段及第
    203 條規定：「遲延之債務，以支付金錢為標的者，債權人
    得請求依法定利率計算之遲延利息。」「應付利息之債務，
    其利率未經約定，亦無法律可據者，週年利率為百分之五。
    」是以，金錢債權雖原無約定利息，但於債務人清償遲延時
    ，債權人亦得請求法定遲延利息。
  (四)查原告雖於起訴前分別以空軍防空砲兵第六三一營98年9月1
    日空陸參壹字第0980001300號書函、99年1 月12日空陸參壹
    字第0990000076號書函催被告於98年9 月30日、99年1 月29
    日前清償上開溢領之薪餉，惟其僅提出99年1 月12日書函之
    送達證書（見本院卷第23頁），自應認被告於斯時始受催告
    ，核諸上開規定，被告就前揭應返還之溢領薪餉，應自催告
    期限屆滿時即99年1 月30日起始負遲延責任，原告依法得請
    求之遲延利息，應自99年1 月30日起至清償日止，按週年利
    率百分之五計算；原告逾此部分之請求，即屬無據，不應准
    許。
六、綜上所述，原告依公法上不當得利之法律關係，請求被告應
    給付原告2,156元及自99年1月30日起至清償日止，按週年利
    率百分之五計算之利息，為有理由，應予准許；逾此部分之
    請求，為無理由，應予駁回。
七、據上論結，本件原告之訴為一部有理由、一部無理由，爰依
    行政訴訟法第233 條第1 項、第104 條、民事訴訟法第79條
    ，判決如主文。
中　　華　　民　　國　　100　 年　　4　　 月　　26　　日
　　　　　　　　　臺北高等行政法院第二庭
                                    法  官　陳姿岑
上為正本係照原本作成。
本件以訴訟事件所涉及之法律見解具有原則性者為限，始得於本
判決送達後20日內向本院提出上訴狀並表明上訴理由，如已於本
判決宣示後送達前提起上訴者，應於判決送達後20日內補具上訴
理由（均按他造人數附繕本），且經最高行政法院許可後方得上
訴。
中　　華　　民　　國　　100　 年　　4　　 月　　26　　日
 　　　　　　　　　　 　　          書記官  李依穎